【裁判字號】    95,上訴,2529
【裁判日期】    950928
【裁判案由】    違反槍砲彈藥刀械管制條例
【裁判全文】
臺灣高等法院刑事判決                95年度上訴字第2529號
上  訴  人  臺灣桃園地方法院檢察署檢察官
被      告  甲○○
                    （現於臺灣岩灣技能訓練所執行中）
指定辯護人  本院公設辯護人  乙○○
上列上訴人，因被告違反槍砲彈藥刀械管制條例案件，不服臺灣
桃園地方法院94年度訴字第735號，中華民國95年5月17日第一審
判決（起訴案號：臺灣桃園地方法院檢察署94年度偵字第2278號
、第4799號，並經同署移送併辦：94年度偵字第5096號），提起
上訴，本院判決如下：
    主  文
原判決撤銷。
甲○○未經許可，持有可發射子彈具有殺傷力之改造槍枝，處有
期徒刑貳年捌月，併科罰金新臺幣拾伍萬元，罰金如易服勞役，
以新台幣貳仟元折算壹日。
扣案仿WALTHER廠PPK/S型半自動手槍製造之改造玩具手槍貳支（
含彈匣參個，槍枝管制編號：0000000000號及0000000000號）、
仿FN廠1910型半自動手槍製造改造玩具手槍壹支（含彈匣壹個，
槍枝管制編號：0000000000號），均沒收。
    事  實
一、甲○○明知未經許可，不得持有可發射子彈具有殺傷力之各
    式槍枝及子彈，竟於民國（下同）92年年中某日，在桃園縣
    某處，以1支新台幣（下同）25000元，2支共50000元之價格
    ，向其友人林益立（已死亡）購買具有殺傷力仿WALTHER 廠
    PPK/S 型半自動手槍製造之玩具手槍換裝土造金屬槍管而成
    之8釐米改造手槍2支（含彈匣3 個，槍枝管制編號分別為：
    0000000000號、0000000000號），林益立並連同具有殺傷力
    之仿FN廠1910型半自動手槍製造之金屬玩具手槍換裝土造金
    屬槍管改造而成8釐米改造手槍1支（含彈匣1 個，槍枝管制
    編號：0000000000號。雖欠缺滑套前蓋，惟仍不影響其擊發
    功能，且經實際試謝具有殺傷力）、具殺傷力直徑約7.81mm
    金屬彈頭之改造子彈4顆、直徑約7.8mm土造金屬彈頭之改造
    子彈1顆，暨不具殺傷力，直徑約7.81mm子彈2顆、非屬內政
    部依槍砲彈藥刀械管制條例公告槍枝主要組成零件之玩具金
    屬槍管2支及土造金屬槍管半成品1支、電動鑽孔機等工具，
    一併贈與交付甲○○，甲○○乃將上開槍彈藏放於桃園縣龜
    山鄉○○村○○鄰○○路2巷19號2樓住處，未經許可，而持有
    上開具有殺傷力槍枝及子彈。嗣甲○○於93年12月26日因與
    胞兄許信元發生爭吵，憤而攜帶槍枝管制編號：0000000000
    號之仿WALTHER廠PPK/S 型改造玩具手槍（含彈匣2個）、仿
    FN廠1910型半改造玩具手槍半成品1支（含彈匣1個）、具殺
    傷力直徑約7.81mm金屬彈頭之土造子彈4 顆、不具殺傷力之
    子彈2顆、槍管3支及電動鑽孔機等工具，投宿於桃園縣龜山
    鄉○○路華國新村1號「山鶯賓館」308號房。同日晚間10時
    30分許，為桃園縣政府警察局龜山分局員警，循線在上開「
    山鶯賓館」查獲，並扣得上開物品。甲○○經檢察官諭知其
    交保釋放，復於94年1 月14日晚間因接獲其配偶林欣怡電話
    ，告以因積欠地下錢莊債務，要求其持槍枝前去抵押還債，
    甲○○當日晚間10時許，攜帶上開槍枝管制編號0000000000
    號之仿WALTHER廠PPK/S型改造玩具手槍1支（含彈匣1個）及
    直徑約7.8mm土造金屬彈頭之改造子彈1顆，至台北縣鶯歌鎮
    某處，與該地下錢莊業者及林欣怡碰面，其後，於同日晚上
    10時許，甲○○搭乘上開地下錢莊業者之小客車在桃園縣八
    德市○○路○段裕民街口時，為據報趕至之桃園縣政府警察
    局八德分局警員陳華悌查獲，並扣得上開具有殺傷力改造玩
    具手槍1支（含彈匣1個）、子彈1顆。
二、案經桃園縣政府警察局龜山分局、八德分局移請臺灣桃園地
    方法院檢察署檢察官偵查起訴，及由該署移送原審併辦。
    理  由
一、上開持有改造槍枝子彈之犯罪事實，業據被告甲○○於原審
    、本院時自白不諱（參見原審卷163、169、171至174頁），
    並有上開改造玩具手槍3支、子彈5顆扣案可佐。且查：
(一)桃園縣政府警察局龜山分局員警於93年12月26日查獲之上開
    槍枝及子彈，經送內政部警政署刑事警察局（下稱刑事局）
    先後以性能檢視法及試射法鑑定結果：(1)8釐米模型手槍1支
    （含彈匣2個，槍枝管制編號0000000000號）認係仿WALTHER
    廠PPK/S 型半自動手槍製造之玩具手槍製造之玩具手槍換裝
    土造金屬槍管而成，機械性能良好，可擊發適用子彈，認具
    殺傷力。其實際試射測得彈頭速度換算單位面積動能為67.8
    焦耳／平方公分；(2)8釐米模型手槍半成品1支（槍枝管制編
    號：0000000000號），認係仿FN廠1910型半自動手槍製造之
    金屬玩具手槍，換裝土造金屬槍管改造而成之改造手槍，經
    檢視雖滑套上欠缺滑套前蓋，惟仍不影響槍枝擊發之功能，
    可單擊發適用之子彈，認具殺傷力及其實際試射測得彈頭速
    度換算之單位面積動能為39.4焦耳／平方公分；(3)改造子彈
    6顆，認均係具直徑約7.81mm金屬彈頭之土造子彈，經採樣2
    顆試射結果，其中1顆可擊發，認具殺傷力，另1顆無法擊發
    ，認不具殺傷力；其餘4顆經實際試射結果，其中3顆均可擊
    發，認均具殺傷力，另1 顆雖可擊發，惟其發射動能甚微，
    認不具殺傷力等情，有刑事局94年2月4日刑鑑字第09400136
    81號槍彈鑑定書、刑事局94年7 月11日刑鑑字第0940096197
    號函及刑事局95年1月9日刑鑑字第0940167356號函在卷可稽
    （2278號偵查卷36至40頁、原審卷33、34、134、135頁）。
(二)桃園縣政府警察局八德分局員警於94年1 月14日查獲之上開
    槍枝及子彈，經刑事局先後以性能檢視法及試射法鑑定結果
    ：(1)8釐米改造手槍1支（槍枝管制編號0000000000號），認
    係由仿WALTHER廠PPK/S型半自動手槍製造之玩具手槍換裝土
    造金屬槍管而成之改造手槍，機械性能良好，可擊發適用子
    彈，認具殺傷力。其實際試射測得彈頭速度換算之單位面積
    動能為27.9焦耳／平方公分；(2)子彈1 顆，認係由玩具金屬
    彈殼加裝直徑約7.8mm 土造金屬彈頭改造而成之改造子彈，
    經試射，可擊發，認具殺傷力乙節，有刑事局94年2月2日刑
    鑑字第0940013683號槍彈鑑定書及刑事局95年1月9日刑鑑字
    第0940167356號函各一份附卷可稽（5096號偵查卷33至35頁
    、原審卷134、135頁），是該槍彈均具殺傷力，洵堪認定。
(三)被告就其於93年12月26日為警查獲槍彈來源，於警訊及第一
    次偵訊時雖供稱：查獲槍彈均係證人吳智明所寄放（2278號
    偵查卷18、19頁、核退字第28號卷6 頁），惟為證人吳智明
    於警訊、偵訊時所否認（2278號偵查卷 8、52頁），被告於
    原審治安法庭調查時改稱該等槍彈係其友人林益立所寄放（
    原審94年感裁字第47號卷94年9 月30日、10月21日訊問筆錄
    ）；被告就其於94年1 月14日為警查獲槍彈來源，於警訊時
    亦供稱係友人吳智民（應係「吳智明」之誤）寄放，惟其後
    於偵訊及原審治安法庭訊問時均辯稱：係錢姓地下錢莊業者
    交予伊，要伊幫忙把槍彈交給錢某的同學等語（5096號偵查
    卷10、11頁、核退字第173號卷6頁、原審94年度感裁字第47
    號卷94年9 月30日及10月21日訊問筆錄）。但被告於原審時
    供稱：扣案仿WALTHER廠PPK/S型半自動手槍製造之改造玩具
    手槍係其於92年年中某日，以1支25000元，2支共50000元之
    價格，向其友人林益立購買，其餘物品，包括仿FN廠1910型
    半自動手槍製造之改造玩具手槍1 支、具有殺傷力之子彈及
    不具殺傷力之子彈、玩具槍槍管暨電動鑽孔機等工具，均係
    林益立一併交付等語（原審卷171至174頁）。被告對其持有
    本件槍彈原因，前後陳述雖非一致。惟觀之被告前後二次被
    查獲之仿WALTHER廠PPK/S型半自動手槍製造之改造玩具手槍
    2支均屬相同廠牌，2次所查獲之子彈直徑大致相同（依上開
    鑑定書所示，第1次查獲子彈直徑為「7.81mm」，第2次查獲
    子彈直徑為「7.8mm」 ，二者相差極微，可能係測量上誤差
    或不同鑑定人對小數點以下位數之選擇不同而造成），另依
    該等槍彈外觀、新舊情形觀之，大致亦相仿；參以其二次被
    查獲時間相距僅20日，顯示其應係同時持有上開槍彈。至於
    被告於警訊、偵訊或原審治安法庭中陳述，或係認為遭警員
    與地下錢莊業者聯手以釣魚方式陷害，或係害怕因一次購買
    、取得3 支具有殺傷力槍枝，情節重大，而遭裁定送管訓等
    原因，亦據其陳述在卷，並於本院審理時再供稱相符在卷，
    衡其所述及被查獲情節，尚非全然不可採信，是被告於原審
    、本院供稱該等槍彈及另1 支仿FN廠1910型半自動手槍製造
    改造玩具手槍係一次自案外人林益立處取得一節，應屬實情
    ，洵堪採認。從而，被告未經許可，持有上開可發射子彈具
    有殺傷力之改造手槍及子彈行為，事證明確，洵堪認定，是
    其上開犯行，自應依法論科。
二、按，被告行為後，槍砲彈藥刀械管制條例業於94年1 月26日
    修正公布施行，刪除原槍砲彈藥刀械管制條例第11條，並將
    修正前第11條第4項移入修正後第8條第4 項，即將原第11條
    第4 項未經許可，持有可發射子彈具有殺傷力之改造手槍罪
    之法定刑「一年以上七年以下有期徒刑，併科新臺幣七百萬
    元以下罰金」，提高為「三年以上十年以下有期徒刑，併科
    新臺幣七百萬元以下罰金」，經比較新舊法之結果，以修正
    前之槍砲彈藥刀械管制條例第11條第4 項規定，有利於被告
    ，依刑法第2條第1項規定，應適用修正前之該條例第11條第
    4 項之規定論處。被告未經主管機關許可，持有上開具殺傷
    力之改造玩具手槍及子彈，核其所為，係犯修正前槍砲彈藥
    刀械管制條例第11條第4 項之未經許可持有可發射子彈具有
    殺傷力之改造玩具手槍罪，及同條例第12條第4 項未經許可
    持有子彈罪。公訴意旨雖僅就被告於93年12月26日為警查獲
    槍彈之事實提起公訴，惟被告係1 次取得，而非法持有包含
    94年1月14日為警查獲之槍彈，其2次為警查獲持有之槍彈，
    均分別屬於同一持有槍彈之事實，是本件起訴之效力自應及
    於被告於94年1 月14日為警查獲非法槍彈之事實，且該部分
    事實亦經檢察官移送原審併案，本院自應併予審理。被告以
    一持有行為，同時觸犯上開未經許可持有可發射子彈具有殺
    傷力之改造手槍罪及未經許可持有子彈罪，為想像競合犯，
    應依刑法第55條之規定，從較重之未經許可持有可發射子彈
    具有殺傷力之改造手槍罪處斷。原審經審理結果，認被告之
    罪證明確，予以論科，固非無見，但查，刑法於94年2月2日
    修正公布，並自95年7月1日起施行，易服勞役之折算標準，
    已改為以新台幣一千元、二千元、三千元折算一日，經比較
    新舊法結果，以新法有利被告，自應適用新法，原審未及比
    較，以致適用舊法，自有違誤。檢察官以被告前後供述不一
    ，且主觀上並無概括犯意云云，指摘原判決不當，依上所述
    ，難認可採，惟原判決既有上開可議，即屬無可維持，應由
    本院撤銷改判。爰審酌被告前有施用毒品之非行，素行尚可
    、被告1次購買取得3支具有殺傷力槍彈，對社會治安之危害
    性極大、被告於偵查中坦承部分犯行，法院審理時坦承全部
    犯行，態度尚稱良好及其持有槍彈動機、時間、數量等一切
    情狀，量處如主文第二項所示之刑，並諭知罰金易服勞役之
    折算標準，以資懲儆。扣案上開改造手槍3支（含彈匣4個）
    均屬違禁物，應依刑法第38條第1項第1款宣告沒收。至扣案
    具有殺傷力之土造子彈5 顆，業於刑事局鑑驗時試射擊發，
    不復具有殺傷力，已非違禁物，自無從諭知沒收必要，併此
    說明。
三、公訴意旨另以：被告持有具有殺傷力之土造子彈1 顆及槍砲
    彈藥主要組成零件槍管3 支，嗣於93年12月26日為警桃園縣
    龜山鄉○○路華國新村1號「山鶯賓館」308號房查獲，因認
    此部分另涉有槍砲彈藥刀械管制條例第12條第4 項未經許可
    持有子彈罪、同條例第13條第4項（起訴書誤載為第3項）未
    經許可持有槍砲彈藥主要組成零件罪嫌等語。訊據被告，對
    於其於上開時間地點，為警查獲上開子彈1顆及槍管3支一節
    ，先後坦承在卷，但上開土造子彈1 顆，經刑事局鑑驗時試
    射結果，雖可擊發，惟其動能甚微，認不具殺傷力，有上開
    刑事局94年7月11日刑鑑字第0940096197 號函可稽；又上開
    槍管3支經送內政部警政署鑑定結果認：「送鑑槍管 3支，2
    支為玩具金屬槍管（內具阻鐵）；1 支為土造金屬槍管半成
    品，認定非屬內政部86年11月24日台內警字第8670683 號
    公告之槍砲彈藥主要組成零件」等語，有94年6 月20日內政
    部內授警字第0940100787號函在卷可稽（原審卷13頁），是
    被告持有上開子彈1顆及槍管3支行為，不構成犯罪，惟公訴
    意旨認為被告持有上開子彈1顆之行為與同時持有之子彈4顆
    ，係同一持有子彈之行為，為實質上一罪，被告持有槍管行
    為，與其持有具有殺傷力槍枝、子彈行為係屬想像競合犯，
    為裁判上一罪，此兩部分均不另為被告無罪之諭知。
四、臺灣桃園地方法院檢察署94年度偵字第9506號移送原審併辦
    意旨另以：被告於民國94年4 月間某日，在桃園縣龜山鄉○
    ○路2巷19號1樓住處，見某真實姓名年籍均不詳之租屋房客
    「曹世皇」留放該處之槍枝主要組成零件金屬槍管1 支、具
    殺傷力改造子彈半成品5 顆、改造子彈底火乙批及鑽頭組、
    手提式砂輪機等改造槍枝工具各乙組後，竟未經主管機關許
    可，加以持有，藏放在上址住處。嗣於94年5 月11日19時許
    ，在上址住處，為警查獲，扣得前開槍管、子彈半成品、底
    火、鑽頭組、手提式砂輪機，與該署94年度偵字第2278、第
    4799號被告持有具有殺傷力子彈及槍枝主要組成零件槍管之
    犯行有連續犯裁判上一罪關係等語。經查：
(一)上開改造子彈半成品5 顆，經刑事局鑑定結果，認均屬「玩
    具金屬空彈殼」，有該局95年1月9日刑鑑字第0940167356號
    函1份及照片2張附卷可稽（原審卷第134、135頁），是該等
    彈殼，非屬子彈，更不具有殺傷力，洵堪認定。移送併辦意
    旨認該等改造子彈半成品具有殺傷力，顯然無據。
(二)至被告於94年5月11日為警查獲之槍管1支，並未據公訴人送
    請相關單位鑑定是否屬於內政部公告之槍枝主要組成零件，
    檢察官逕予移送併辦，已有未合。況且，公訴意旨所述被告
    持有槍枝主要組成零件金屬槍管3 支之行為，並不構成槍砲
    彈藥刀械管制條例第13條第4 項未經許可持有槍砲彈藥主要
    組成零件罪，已如上述，是被告於94年5 月11日為警查獲之
    槍管，縱不論是否屬於內政部公告之槍枝主要組成零件，亦
    無從與起訴部分，成立連續犯裁判上一罪關係。從而，上開
    移送併辦部分，應退回檢察官另行依法處理（已由原審檢還
    該署）。
據上論斷，應依刑事訴訟法第369條第1項前段、第364條、第299
條第1項前段，修正前槍砲彈藥刀械管制條例第11條第4項、第12
條第4項，刑法第11條前段、第2條第1項、第55條、第42條第3項
、第38條第1項第1款，判決如主文。
本案經檢察官許仲瑩到庭執行職務
中    華    民    國    95    年    9     月    28    日
                  刑事第六庭  審判長法  官  林  堭  儀
                                    法  官  王  炳  梁
                                    法  官  蔡  聰  明
以上正本證明與原本無異。
如不服本判決，應於收受送達後十日內向本院提出上訴書狀，其
未敘述上訴之理由者並得於提起上訴後十日內向本院補提理由書
（均須按他造當事人之人數附繕本）。
                                    書記官  高  士  童
中    華    民    國    95    年    9     月    29    日
附錄：本案論罪科刑法條全文
修正前槍砲彈藥刀械管制條例第11條：
未經許可，製造、販賣或運輸第四條第一項第一款所稱其他可發
射金屬或子彈具有殺傷力之各式槍砲者，處五年以上有期徒刑，
併科新臺幣一千萬元以下罰金。
未經許可，轉讓、出租或出借前項所列槍砲者，處三年以上十年
以下有期徒刑，併科新臺幣七百萬元以下罰金。
意圖供自己或他人犯罪之用，而犯前二項之罪者，處無期徒刑或
七年以上有期徒刑，併科新臺幣一千萬元以下罰金。
未經許可，持有、寄藏或意圖販賣而陳列第一項所列槍砲者，處
一年以上七年以下有期徒刑，併科新臺幣七百萬元以下罰金。
第一項至第三項之未遂犯罰之。


司法院資訊處製作；財團法人民間司法改革基金會備份。
